【裁判字號】    98,訴,827
【裁判日期】    980617
【裁判案由】    清償借款
【裁判全文】
臺灣高雄地方法院民事判決               98年度訴字第827號
原      告  彰化商業銀行股份有限公司
法定代理人  丙○○
訴訟代理人  甲○○
被      告  乙○○
當事人間清償借款事件，本院於民國98年6 月8 日言詞辯論終結
，判決如下：
    主  文
被告應給付原告新台幣捌拾萬貳仟壹佰伍拾柒元，及自民國九十
七年十月二十一日起至清償日止，按年息百分之三點二二五計算
之利息，暨自民國九十七年十月二十一日起至清償日止，按上開
利率百分之二十計算之違約金。
訴訟費用新台幣捌仟捌佰壹拾元由被告負擔。
    事實及理由
一、原告主張：訴外人陳文典擔任借款人於民國91年4 月11日邀
    同被告擔任一般保證人向原告借款新台幣（下同）200 萬及
    75萬元，借款期間均自91年4 月11日起至111 年4 月11日止
    。其中借款200 萬元部分，約定自借款日起前3 年為寬限期
    僅需按月支付利息，寬限期期滿即自94年5 月11日起，依年
    金法按月攤還本息。利息部分則約定，依照郵匯局二年期定
    期儲金機動利率加年息1 ％計算，並因由於政府固定補貼
    0.85％，故借款人實際負擔0.15％且日後郵匯局二年期定期
    儲金機動利率調整時，亦機動調整放款利率；其中75萬元部
    分，需按月依年金法攤還本息，利息部分則約定，自借款日
    起至第12個月止，按原告基本放款利率減碼2.545 ％計算，
    自第13個月起至第24個月止，按原告基本放款利率減碼1.99
    ％計算，自第25個月起至第36個月止，按原告基本放款利率
    減碼1.74％計算，第37個月起則無優惠，原告基本放款利率
    調整時，亦機動調整放款利率。又遲延還本或付息時，除仍
    均按上開利率計息外，逾期在6 個月以內部分，按上開利率
    10％，逾期超過6 個月者，按上開利率20％加付違約金（下
    稱系爭借款）。任何一宗債務不依約清償本金，或任何一宗
    債務不依約付息時，原告可不受上開還款期限之限制，隨時
    通知借款人還款。詎陳文典因未依約繳納本息，依約已喪失
    期限利益，全部債務視為到期。原告即向鈞院聲請裁定拍賣
    被告之抵押物，並聲請強制執行（96年度執字第70273 號）
    ，執行後仍不足清償（本金部分不足802,157 元，利息部分
    則僅獲清償至97年10月20日，違約金部分亦同），足認原告
    已對陳文典之財產執行無效果，則被告既為陳文典之一般保
    證人，被告依法自應負給付責任。為此，爰依消費借貸及保
    證之法律關係，提起本件訴訟。並聲明如主文第1 項所示。
二、被告則以：伊雖然確有為訴外人陳文典擔任上開2 筆借款之
    普通保證人，但伊目前尚有積欠其他債務遭每月扣薪三分之
    一，故伊現已無能力清償任何債務等情，資為抗辯，並聲明
    ：駁回原告之訴。
三、原告主張上揭事實，業據提出與其所述相符之個人相費者貸
    款借據影本2 份、本院96年度執字第70273 號分配表影本等
    件為證，且為被告所是認，堪認原告主張與事實相符。至被
    告雖以前情置辯，然被告既不否認擔任陳文典之一般保證人
    ，陳文典尚有如原告主張之欠款金額未予清償，及原告對於
    陳文典之財產已執行無效果等節，自難以被告現無清償能力
    即認其抗辯為正當，故被告上開之辯解尚難為其有利之認定
    。
四、末按借用人應於約定期限內，返還與借用物種類、品質、數
    量相同之物；遲延之債務，以支付金錢為標的者，債權人得
    請求依法定利率計算遲延利息，但約定利率較高者，仍從其
    約定利率；又稱保證者，謂當事人約定，一方於他方之債務
    人不履行債務時，由其代負履行責任之契約；保證債務，除
    契約另有訂定外，包含主債務之利息、違約金、損害賠償及
    其他從屬於主債務之負擔；保證人於債權人未就主債務人之
    財產強制執行而無效果前，對於債權人得拒絕清償。民法第
    478 條、第233 條第1 項、第739 條、第740 條、第745 條
    分別定有明文。本件訴外人陳文典邀同被告為保證人向原告
    借款，陳文典到期未依約清償且其財產尚不足償還全部債務
    ，原告對於陳文典確有執行其財產無效果之情況，是被告自
    應對於原告對陳文典財產執行無效果之部分，即其餘所欠之
    本金、利息、違約金部分負清償之責。從而，原告本於消費
    借貸及普通保證之法律關係，請求被告給付如主文第1 項所
    示之金額與利息及違約金，為有理由，應予准許。
五、據上論結，本件原告之訴為有理由，依民事訴訟法第385 條
    第1 項前段、第78條，判決如主文。
中    華    民    國    98    年    6     月    17    日
                  民事第六法庭  法  官   吳志豪
以上正本係照原本作成。
如不服本判決，應於判決送達後20日內向本院提出上訴狀，同時
表明上訴理由（原判決所違背之法令及其具體內容或依訴訟資料
可認為原判決有違背法令之具體事實）；如已於本判決宣示後送
達前提起上訴者，應於判決送達後10日內補具上訴理由（均須按
他造當事人之人數附繕本）。
中    華    民    國    98    年    6     月    17    日
                                 書記官   劉音利


司法院資訊處製作；財團法人民間司法改革基金會備份。
